臺灣高等法院民事判決　　　　　　　　　　　　　　　九十二年度重訴字第五六號
　　原　　　告　乙○○
　　　　　　　　丙○○
　　右　二　人
　　訴訟代理人　李德渝
　　被　　　告　甲○○
當事人間因侵權行為損害賠償事件，本院於九十二年十二月二十三日言詞辯論終結，
判決如下：
    主      文
被告應給付原告乙○○新台幣壹佰伍拾壹萬壹仟玖佰零陸元、應給付原告丙○○新台
幣拾萬元，及自民國九十二年八月十二日起至清償日止，按年息百分之五計算之利
息。
原告其餘之訴駁回。
訴訟費用由被告負擔百分之十五，由原告丙○○負擔百分之三十，餘由原告乙○○負
擔。
本判決第一項於原告乙○○以新台幣伍拾壹萬元、丙○○以新台幣壹拾萬元供擔保後
，得假執行。
原告其餘假執行之聲請駁回。
    事實及理由
一、(一)本件原告乙○○主張：被告於民國九十年十二月二十四日下午三時，駕駛車號
    ＢＭ－四二三七號自用小客車，沿台北市○○區○○路二段三八巷，由北向南行
    駛，行至該巷口欲左轉入台北市○○區○○路二段時，被告竟因欲左轉進入南港
    路二段，在未看清南港路二段左右有無來車之情形下，即貿然駛入幹線道，適因
    南港路幹道雙向均有來車，被告即將其駕駛之自用小客車停於上開交岔路口路中
    央處，車身橫跨南港路二段東往西及西往東之二車道內側，占用南港路二段由東
    往西之內側車道。此時適原告乙○○騎乘ΑＰＧ－三八五號重型機車在距該路口
    約十公尺處，乙○○見狀立即剎車，因緊急剎車，車身不穩，而人車倒地，人車
    並向前滑行而撞到被告停於上開路口之自小客車左後側車身，致乙○○身體飛出
    ，因而受有第四至第六頸椎創傷性椎間盤突出合併四肢癱瘓之重傷害，被告上開
    重傷害犯行，業經刑事判決有罪確定在案，乙○○因上開重傷害受有醫療費用新
    台幣（下同）九萬零四百五十六元、看護費用八十五萬八千零五十元、增加生活
    之費用二十四萬九千五百九十四元（應為二百二十二萬九千五百九十四元之誤）
    、車損修理費十一萬九千四百元、精神慰助金七百萬元共八百三十一萬七千五百
    元（應為一千零二十九萬七千五百元之誤）之損害，爰依侵權行為法則請求被告
    應給付乙○○八百三十一萬七千五百元（應為一千零二十九萬七千五百元之誤）
    ，及自起訴狀繕本送達之翌日起至清償日止按年息百分之五計算之利息，並願供
    擔保請准宣告假執行。
    (二)原告丙○○主張：其與乙○○為夫妻關係，由於被告之過失行為，造成其身心
    疲憊，終日痛苦不堪，未來不可知之歲月裡需長期面對幾成植物人之丈夫，痛苦
    不可言喻，爰依法請求被告應給付丙○○精神慰助金五百萬元，及自起訴狀繕本
    行。
二、被告則以：乙○○騎機車走內側車道，速度又太快，緊急剎車（剎車痕跡很長）
    方導致車倒、人飛，重撞倒地，造成重傷癱瘓。乙○○於本事件亦有過失，應自
    己負大部分責任，另乙○○有參加健保，醫療給付應該不會很高，他又具榮民身
    分，也應該有優待醫療給付，況汽車強制保險也有理賠一百二十萬元應予扣除等
    語，資為抗辯。並聲明駁回原告之訴。
三、兩造不爭之事實：
    查本件被告於九十年十二月二十四日下午三時，駕駛車號ＢＭ─四二三七號自用
    小客車，沿台北市○○區○○路二段三八巷，由北向南行駛，於三時十五分許行
    至該巷口擬左轉入台北市○○區○○路二段之無號誌亦無交通警察指揮之交岔路
    口，適因南港路幹道雙向均有來車，甲○○即將其駕駛之車號ＢＭ─四二三七號
    自用小客車停於上開交岔路口路中央處，車身橫跨南港路二段東往西及西往東之
    二車道內側，占用南港路二段由東往西之內側車道，原告乙○○適騎乘ΑＰＧ─
    三八五號機車到達該路口前約十公尺處，乙○○見狀立即煞車，因緊急煞車，車
    身不穩，而人車倒地，並向前滑行而撞到甲○○停於上開路口之自小客車左後側
    車身，致乙○○身體飛出，因而致其第四至第六頸椎創傷性椎間盤突出合併四肢
    癱瘓之重傷害之事實，有台北市立忠孝醫院驗傷診斷書、行政院國軍退除役官兵
    輔導委員會台北榮民總醫院診斷證明書、台北市立關渡醫院診斷證明書等件附刑
    事卷可稽，且為被告所不爭，堪信為真實。
四、兩造爭執要旨：（一）本件被告對車禍之發生有無過失？（二）原告乙○○對車
    禍之發生是否與有過失？茲分述之：
    (一)被告對本件車禍之發生有過失應負侵權行為之賠償責任：
　　　1.查被告甲○○於刑事庭審理時，固不否認當日駕駛車號ＢＭ─四二三七號自
  　　　用小客車，行經上開交岔路口擬左轉時，將車停於交岔路口中央處，且於左
    　　轉前即見原告乙○○騎乘機車而來，後原告乙○○之機車倒地滑行撞到伊停
　      於南港路二段東往西內側車道之左後側車身，並受傷等情不諱，惟矢口否認
        有何過失行為致重傷害之犯行，辯稱：伊駕駛車輛四十三年，從未發生車禍
        ，係優良駕駛。伊車左轉時，恐遭來車撞及，當然要停於交岔路口，待無車
        再通行，是原告乙○○自己來撞其已停止之車身云云。
　　　2.惟查右揭事實，有道路交通事故調查報告表、車禍現場照片、道路交通事故
　　　　談話紀錄表、道路交通事故補充資料表在刑事卷可稽。而被告於檢察官訊問
　　　　時自承：左轉前，我確實有看見被害人，但他離我很遠，所以我將車輛行至
  　　　中線左轉等語（見偵查卷第四九頁），堪認被告於左轉前，即見原告乙○○
    　　騎乘機車沿南港路二段由東向西而來。又本件事發當時天氣晴，日間有自然
　      光線，路面乾燥無缺陷，視距良好等情，有道路交通事故調查報告表存卷可
        稽，堪認車禍當時視線良好。被告當時駕駛車號ＢＭ─四二三七號自用小客
        車，沿台北市○○區○○路二段三八巷，由北向南行駛，行至該巷口擬左轉
        入台北市○○區○○路二段時，將其駕駛之自用小客車停在上開交岔路口路
        中央處，車身橫跨南港路二段東往西及西往東之二車道內側，騎機車沿南港
        路東向西直行之原告乙○○見狀立即煞車而人車倒地，並向前滑行撞到被告
        停於上開路口之自小客車左後側車身。有上開現場照片等可考。
　　　3.按汽車行駛至無號誌或號誌故障而無交通警察指揮之交岔路口，支線道車應
  　　　暫停讓幹線道車先行。道路交通安全規則第一百零二條第一項第二款定有明
    　　文。被告駕車負有前開注意義務，於支線道欲穿越幹線道時即應暫停讓幹線
      　道車先行，並在看清南港路二段左右有無來車之情形下，始得駛入幹線道，
        而依事發當時天氣晴，日間有自然光線，路面乾燥無缺陷，視距良好，並無
        不能注意之情事，詎被告竟因欲左轉而進入之南港路二段，在未看清南港路
        二段左右有無來車之情形下，即貿然駛入幹線道，適因南港路幹道雙向均有
      　來車，被告即將其駕駛之自小客車停於交岔路口路中央處，致原告乙○○見
        狀，緊急煞車，因車身不穩，而人車倒地，向前滑行而撞到被告停於上開路
        中之自小客車車身左後側，原告乙○○因而飛出，受有第四至第六頸椎創傷
        性椎間盤突出合併四肢癱瘓之傷害，被告有過失至明。
　　　4.再查原告因本件車禍，受有第四至第六頸椎創傷性椎間盤突出合併四肢癱
  　　　瘓之傷害，現大小便失禁，四肢機能完全喪失，經醫治後仍無法復原，屬重
    　　度肢障等情，有台北市立忠孝醫院驗傷診斷書、行政院國軍退除役官兵輔導
      　委員會台北榮民總醫院住院診斷證明書、台北市立關渡醫院診斷證明書、中
        華民國身心殘障手冊、台北市立關渡醫院九十一年五月二十七日91關行字第
        ○四七○號函檢附之病情查詢回復單在卷可參。被告之過失行為與原告乙○
        ○所受傷害間顯有相當因果關係，被告侵權行為之事實，堪以認定，自應負
        損害賠償之責。
　　(二)原告乙○○對本件車禍之發生並無過失：
　　　查本件車禍之發生，經送台北市車輛行車事故鑑定委員會鑑定及台北市政府交
　　　通局覆議結果為：「一、甲○○駕駛ＢＭ－四二三七號自小客車之左轉疏忽。
  　　二、乙○○駕駛ＡＰＧ－三八五號重機車：尚未發現違規情形，有該會91、７
　    、８北鑑審字第九一三０一五九八００號鑑定意見書及台北市政府交通局92、
      ３、１０北市交鑑意字第六００四號覆議意見書附卷可稽（見本院卷第十七－二
          三頁），依前開鑑定結果觀之，原告乙○○對本件車禍之發生並無過失。
          雖被告抗辯，乙○○騎重型機車行駛內側快車道，且未減速慢行，其應負
          過失責任云云，然查車禍發生之地段，僅設有快、慢車道各一，為兩造所
          不爭，且無禁行機車之限制，依道路交通安全規則第九十九條第一項第二
          款之規定之反面解釋，機器踏車非不得行駛系爭快車道，本件機車車痕
          十一、四公尺參考六十六年十月二十七日交路（六六）字第一０二七五號
          「一般公路汽車煞車行駛速度對照表所載，其速度約為四十五公尺，而該
          地段限速每小時五十公里（參見前鑑定報告，則乙○○並無違規之情事，
          被告抗辯乙○○對本件之侵權行為亦與有過失，顯非可採。
五、按「因故意或過失不法侵害他人之權利者，負損害賠償責任。」，「汽車、機車
    或其他非依軌道行駛之動力車輛，在使用中加損害於他人者，駕駛人應賠償因此
    所生之損害。」「不法侵害他人之身體或健康者，對於被害人因此喪失或減少勞
    動能力，或增加生活上之需要時，應負損害賠償責任、」「不法侵害他人之身體
    ．．．被害人雖非財產上之損害，亦得請求賠償相當之金額。」「前二項之規定
    ，於不法侵害他人基於父母子女或配偶關係之身分法益而情節重大者，準用之。
    」民法第一百八十四條第一項前段、第一百九十一條之二、第一百九十三條、第
    一百九十五條第一、三項定有明文，茲本件被告對原告侵權行為之事實，已可認
    定，業如前述，其自應負侵權行為損害賠償之責任，茲就原告之各項請求審酌如
    後：
    (一)關於原告乙○○請求之部分：
    　1.乙○○請求之醫療費用九萬零四百五十六元部分：此部分業據原告乙○○提
　      出台北市立忠孝醫院醫療費用收據、台北市榮民總醫院住院費用自付明細證
        明、台北市立關渡醫院收據等件影本為證（見本審卷第三十四－四十二頁）
        ，被告對上開事件之真正並不爭執，此項請求應予准許。
      2.看護費部分：乙○○受傷後已四肢癱瘓，大小便失禁，自有僱用他人看護必
        要，其住院期間之看護費三十四萬元業據乙○○提出看護費証明單影本乙紙
        （見本院卷第四十四頁），出院後之居家療養僱用外勞看護費自九十一年六
        月二十日起至九十二年六月二十日止，共計五十一萬八千零五十元，亦據提
        出瑛騰公司證明書影本乙紙附卷可按（見同前審第四五頁），被告對形式上
        之真正並不爭執，應認為真實，惟乙○○住院期間之看護係至九十一年六月
        二十三日，而其出院居家之僱用外勞卻自同年五月二十日起算，顯然多算三
        十三天（重覆），應扣除三十三天之看護費二萬二千七百九十四元（計算式
        為：20722÷30＝690.73；690.73×33＝22794），則乙○○請求之看護費用
        共八十三萬五千二百五十六元範圍內應予准許，逾此部分之請求，即非正當
        。
　　　3.乙○○增加生活費部分：
　　　　醫療用品費三千五百九十四元、居家護理費二千四百元、救護車費一萬五千
　　　　元，均有收據影本附卷可稽（見本院卷第四六－六一頁），被告對其形式之
  　　　真正並不爭執，本院審酌此項費用確為必需，應予准許。又其減少勞動能力
　　　　損失部分乙○○係三十三年六月二十三日出生，參酌勞工六十歲必須強迫退
  　　　休，則乙○○可請求之年限為二年六個月，即三十個月，乙○○事故發生前
    　　雖每月工資二萬三千元，並未舉證以實其說，但未必至六十歲均有此項收入
　　　　，本院認應依最低工資，即每月一萬五千八百四十元計算為當，則其可請求
  　　　三十個月之工資為四十七萬五千二百元（計算式：15840×30＝475200）則
　　　　乙○○增加生活上之費用及減少勞動能力損失二項於四十九萬六千一百九十
  　　　四元範圍內應予准許，逾此部分之金額其請求顯然無據不應准許。
  　　4.乙○○ＡＰＧ－三八五號重機車損害部分：
  　　　乙○○之重機車受損經車行估價其修理費為十一萬九千四百元，有估價單影
    　　本附卷可稽（見本院卷第六三頁），被告對此固不爭執，但本件機車已使用
　      有年，其耐用年限為三年，本院審酌其殘存之價值為九萬元，此部分請求，
        應予准許。
　　　5.精神慰撫金部分：
　　　　原告乙○○受有第四至第六頸椎創傷性椎間盤突出合併四肢癱瘓之重傷害，
　　　　其受有此項傷害精神上之痛苦不言可諭，乙○○政戰學校畢業，軍中退伍後
  　　　曾擔任貨櫃公司之領班、及大廈保全之工作，薪資每月三萬元左右，本身並
　　　　無不動產；被告小學畢業，曾經任遊覽車、客運車之司機，亦開過計程車，
  　　　十年前即未再駕駛計程車，其約有二甲之水田在楊梅，其居住之房屋為女兒
    　　所有，本院審酌上述兩造之身分、地位、經濟能力等各項情狀，認被告應給
      　付原告乙○○精神慰藉金一百二十萬元，逾此部分之請求即乏依據。
　　　綜上，原告乙○○係請求金額共為二百七十一萬一千九百零六元（計算式：
      90,456+835,256+496,194+90000+1,200,000=2,711,906），惟原告已自承因
      本件車禍已領取汽車強制責任保險理賠金一百二十萬元，此部分依法應予扣除
      ，則原告乙○○實際上可請求之金額為一百五十一萬一千九百零六元。
    (二)關於原告丙○○部分：
    　查丙○○為原告乙○○之妻，其學歷為小學畢業，在美術公司上班，每月二萬
      四千元，名下有房屋一棟，位於北投，其夫乙○○因本件車禍造成下半身癱瘓
      之重傷害，其身為配偶，平日均需付出愛心，虛心照顧，其受此打擊，身心俱
      疲，精神上亦甚為痛苦，審酌上述兩造之身分、地位及經濟能力等情狀，其基
      於配偶之身分法益而情節重大，依修正民法第一百九十五條第三項規定，亦得
      請求相當之非財產上損害金額之賠償（見孫森焱著新版民法總編總論第二二四
      －二二五、三五一－三五二頁）乃認原告乙○○得請求之精神慰撫金為三十萬
      元。逾此部分則尚非正當。
六、綜上所述，本件原告依侵權行為之法則求為判命被告給付原告乙○○一百五十一
    萬一千九百零六元本息、給付原告丙○○三十萬元本息為無不當應予准許，逾此
    部分之請求，尚乏依據，不應准許，應予駁回。
七、假執行之宣告：本件原告陳明願供擔保請准宣告假執行，於其勝訴部分，核無不
    合，爰酌定相當擔保金額准許之；至於其敗訴部分假執行失所附麗應予駁回。
八、據上論結，本件原告之訴為一部有理由，一部無理由，依民事訴訟法第七十九條
    、第四百六十三條、第三百九十條第二項，判決如主文。
中　　　華　　　民　　　國　　九十三　　年　　　一　　　月　　　六　　　日
                              民事第八庭
                                  審判長法  官　　鄭　三　源
                                        法  官    王　淇　梓
                                        法  官    郭　松　濤
正本係照原本作成。
兩造如不服本判決，應於收受送達後二十日內向本院提出上訴書狀，其未表明上訴理
由者，應於提出上訴後二十日內向本院補提理由書狀（均須按他造當事人之人數附繕
本）上訴時應提出委任律師或具有律師資格之人之委任狀；委任有律師資格者，另應
附具律師資格證書及釋明委任人與受任人有民事訴訟法第四百六十六條之一第一項但
書或第二項（詳附註）所定關係之釋明文書影本。
中　　　華　　　民　　　國　　九十三　　年　　一　　　　月　　　九　　　日
　　　　　　　　　　　　　　　　　　　　書記官　　方　素　珍
附註：
民事訴訟法第四百六十六條之一（第一項、第二項）：
對於第二審判決上訴，上訴人應委任律師為訴訟代理人。但上訴人或其他法定代理人
具有律師資格者，不在此限。
上訴人之配偶、三親等內之血親、二親等內之姻親，或上訴人為法人、中央或地方機
關時，其所屬專任人員具有律師資格並經法院認為適當者，亦得為第三審訴訟代理人
。
